臺灣基隆地方法院民事判決
111年度訴字第101號
原      告  黃素貞  
訴訟代理人  余昇峯律師
被      告  楊彥均  



訴訟代理人  吳宏毅律師
上列當事人間請求損害賠償事件，原告就本院110年度金訴字第1
46號詐欺等刑事案件提起刑事附帶民事訴訟，經本院刑事庭以11
0年度附民字第457號裁定移送前來，本院於民國111年4月21日言
詞辯論終結，判決如下：
    主      文
被告應給付原告新臺幣玖拾萬伍仟貳佰捌拾捌元，及自民國一百
一十一年四月二十二日起至清償日止，按週年利率百分之五計算
之利息。
原告其餘之訴駁回。
訴訟費用由被告負擔百分之九十一，餘由原告負擔。
    事實及理由
一、原告主張：被告所屬詐欺集團成員於民國110年3月19日13時
    許，以電話聯繫原告，佯装為警員、臺灣臺北地方法院公務
    員等，向原告誆稱有犯嫌向其購買金融帳戶，須領出保險箱
    內之金飾供偵辦比對，使原告陷於錯誤，於同日將黃金（含
    大人戒指13枚、小孩戒指8枚、項鍊8條、耳環2對、手環11
    條、手鍊11條、小孩鎖片7條、白金項鍊1條、金色細小項鍊
    1條、金色珠子1顆，下稱系爭金飾）及現金2,000元，放在
    基隆市○○區○○路00號前機車腳踏墊上，由同為詐欺集團成員
    白源祿伺機取走，白源祿再至被告住處轉交給被告，被告拍
    照後，再依姓名、年籍不詳之詐欺集團成員「節哥」指示將
    上開財物攜至臺北市北投區焚化爐對面河堤旁水塔下方，旋
    即被其所屬詐欺集團其他不詳成員取走，以此方式詐騙原告
    ，為此依民法第184條第1項前段、第185條第1項、第2項、
    第215條規定請求被告賠償原告所受上開損害等語。並聲明
    ：被告應給付原告新臺幣（下同）100萬元及自民事變更訴
    之聲明狀繕本送達翌日起至清償日止，按週年利率5%計算之
    利息。
二、被告抗辯大致如下：對於本院110年度金訴字第146號刑事判
    決認定被告參與綽號「節哥」及白源祿所屬之詐欺集團，擔
    任車手之角色，負責依指示將白源祿所交付詐得之財物攜至
    臺北市北投區焚化爐對面河堤旁水塔下方，造成原告於110
    年3月19日13時許被騙走系爭金飾及現金2,000元等事實不爭
    執，然上開刑事案件卷內僅有手機翻拍系爭金飾之照片、部
    分金飾之保證書及原告提供之配戴金飾照片，並無系爭金飾
    完整且真正之保證書及照片，無法確認原告交付之金飾為何
    ？重量多少？是否為純金？原告主張所受損害為100萬元，
    應舉證證明系爭金飾均為純金及重量，並應按原告起訴時即
    110年11月24日銀樓公會牌告買進價格5,730元為計算依據，
    並否認原告提出之鑽石戒指保證書之形式真正等語。並答辯
    聲明：㈠原告之訴駁回。㈡如受不利判決願供擔保請准宣告免
    為假執行。
三、被告對於原告主張因被告及所屬詐欺集團不詳成員之侵權行
    為致損失系爭金飾及2,000元並不爭執，但否認原告所受損
    害為100萬元，並以前詞置辯，本院判斷如下：
　㈠「故意或過失，不法侵害他人之權利者，負損害賠償責任。
    故意以背於善良風俗之方法，加損害於他人者，亦同。」「
    數人共同不法侵害他人之權利者，連帶負損害賠償責任；不
    能知其中孰為加害者，亦同。造意人或幫助人，視為共同行
    為人。」民法第184條第1項、第185條分別定有明文。所謂
    共同侵權行為，係指數人共同不法對於同一之損害，與以條
    件或原因之行為。加害人於共同侵害權利之目的範圍內，各
    自分擔實行行為之一部，互相利用他人之行為，以達其目的
    者，仍不失為共同侵權行為人，而應對於全部所發生之結果
    ，連帶負損害賠償責任（最高法院78年度台上字第2479號判
    決意旨參照）。被告參與上開詐欺集團，並各自分擔實行詐
    騙行為之一部，互相利用他人之行為，以達該詐欺集團向原
    告詐欺藉此獲取利益之目的，雖被告僅分擔實施部分行為，
    揆諸前揭說明，仍應就該集團詐欺原告之行為，連帶負共同
    侵權行為之損害賠償責任，則原告依侵權行為規定，請求被
    告賠償所受全部損害，自屬有據。
　㈡負損害賠償責任者，除法律另有規定或契約另有訂定外，應
    回復他方損害發生前之原狀。因回復原狀而應給付金錢者，
    自損害發生時起，加給利息。不能回復原狀或回復顯有重大
    困難者，應以金錢賠償其損害。民法第213條第1項、第2項
    、第215條分別定有明文。原告被騙走系爭金飾及現金2,000
    元，為兩造所不爭執，系爭金飾雖有回復原狀之可能，惟
    何時可得知系爭金飾之下落難以預期，回復原狀顯有重大困難，原告主張以金錢賠償其損害，係有依據。
　㈢當事人主張有利於己之事實者，就其事實有舉證之責任。但
    法律別有規定，或依其情形顯失公平者，不在此限；當事人
    已證明受有損害而不能證明其數額或證明顯有重大困難者，
    法院應審酌一切情況，依所得心證定其數額，民事訴訟法第
    277條、第222條第2項分別定有明文。被告雖抗辯原告沒有
    舉證證明系爭金飾均為純金及重量為何，然原告所有系爭金
    飾數量繁多、購買時間已久，相關取得證明文件未加保存，
    實屬常情，要求原告提出所有保證書（單），並逐一舉證該
    等保證書（單）之真正，顯有困難，而失公平。查原告將系
    爭金飾放置於基隆市農會保管箱，係接到被告所屬詐欺集團
    成員之詐騙電話，才依指示領出系爭金飾後放在基隆市○○區
    ○○路00號前機車腳踏墊上，有原告前往基隆市農會及領出系
    爭金飾返家之監視器畫面截圖可憑（臺灣基隆地方檢察署11
    0年度偵字第2292號影卷第65頁），依經驗法則租用保管箱
    之目的在於存放貴重財物，且被告於警詢陳稱拿到白源祿給
    的袋子感覺沉沉的，直覺是黃金，就拿回家拍攝等情（同上
    影卷第18頁、第19頁），本院認為前開事證，足以證明系爭
    金飾為純金。又原告被騙走之系爭金飾目前不知去向，致無
    法鑑定估價，原告舉證其所受損害數額顯有重大困難。本院
    審酌原告提出乾隆珠寶金行保證單（品名：戒指，重量：2
    錢1分9厘；品名：純金套鍊一組即項鍊1條、手鍊1對、耳環
    1對，重量：2兩1分3厘）、金鎮珠寶銀樓保證書（品名：項
    鍊1條、手鍊2條、戒指1枚、耳環1對，重量：2兩2錢8分6厘
    ）、金再興銀樓造保單（品名：戒指3枚，重量：3錢1分5厘
    ），以上合計項鍊2條、手鍊3條、耳環2對、戒指4枚，重量
    共為4兩8錢3分3厘，數量約占系爭金飾3分之1。再者，本件
    回復原狀之必要費用，應為足供原告買回系爭金飾同種類之
    物之市價價額，並參酌兩造同意依原告起訴時之110年11月2
    4日台灣地區銀樓公會公告歷史金價計算價值，應以賣出價
    格為每錢6,230元計算系爭金飾之市場價值，則原告已提出
    證明之金飾價值即高達30萬1,096元（計算式：48.33×6,230
    ＝301,096，小數點以下四捨五入），原告因系爭金飾被騙所
    受損害總額應為90萬3,288元，加上現金2,000元，酌定原告
    因被告侵權行為所受之損害，得向被告請求賠償之總金額以
    90萬5,288元為適當。至於原告所提金鎮銀樓保證書，係其
    於107年12月間購買之鑽石戒指，然原告於本院110年度金訴
    字第146號詐欺等刑事案件偵查、審理過程未曾主張遭騙之
    物品包括該鑽石戒指，且前開刑事判決亦未認定原告受損財
    產有鑽石戒指，金鎮銀樓保證書僅能證明原告於107年12月
    間以5萬元購買，不足以證明被告所屬詐欺集團騙走該鑽石
    戒指，原告請求被告賠償鑽石戒指之價值5萬元，不應准許
    。
四、綜上所述，原告依侵權行為法律關係，請求被告給付原告90
    萬5,288元，及自民事變更訴之聲明狀繕本送達翌日即111年
    4月22日起至清償日止，按週年利率5%計算之利息，為有理
    由，應予准許，超過這部分的請求，為無理由，應予駁回。
五、本件事證已經明確，兩造其餘之攻擊或防禦方法及所用之證
    據，經本院斟酌後，均認不足以影響本判決之結果，爰不再
    逐一論列，附此敘明。
六、結論：本件原告之訴為一部有理由，一部無理由，依民事訴
    訟法第79條，判決如主文。　　
中　　華　　民　　國　　111 　年　　5 　　月　　12　　日
                  民事庭法　官　陳湘琳　　　　　
以上正本係照原本作成
如對本判決上訴，須於判決送達後廿日內向本院提出上訴狀。如
委任律師提起上訴者，應一併繳納上訴審裁判費。
中　　華　　民　　國　　111 　年　　5 　　月　　12　　日
                        書記官　陳柏宏